臺灣臺北地方法院民事判決　　　　　　　93年度訴字第1086號
原　　　告　甲○○
　　　　　　丁○○
　　　　　　丙○○
共　　　同
訴訟代理人　吳志勇律師
複　代理人　涂序光律師
　　　　　　潘曉真律師
被　　　告　華升上大營造事業股份有限公司
法定代理人　戊○○
訴訟代理人　乙○○
　　　　　　己○○
　　　　　　楊進興律師
上列當事人間請求侵權行為損害賠償等事件，本院於民國94年8
月1日言詞辯論終結，判決如下：
    主      文
被告應給付原告甲○○新台幣伍拾柒萬仟陸佰伍拾陸元、原告
丁○○新台幣拾玖萬壹仟陸佰零壹元、原告丙○○新台幣貳拾
陸萬零伍佰貳拾元，及各自民國94年3月23日起至清償日止，均
按年息5%計算之利息。
訴訟費用由被告負擔。
本判決於原告甲○○、原告丁○○、原告丙○○依序以新台幣壹
拾玖萬貳仟元、新台幣壹拾萬壹仟元、新台幣捌萬柒仟元供擔
保後，得假執行；但被告依序以新台幣伍拾柒萬仟陸佰伍拾陸
元、新台幣拾玖萬壹仟陸佰零壹元、新台幣貳拾陸萬零伍佰貳
拾元為原告甲○○、原告丁○○、原告丙○○預供擔保後，得免
為假執行。
    事實及理由
一、本件被告經合法通知後，未於最後言詞辯論期日到場，核無
    民事訴訟法第386條所列各款之情形，爰依原告之聲請，准
    其一造辯論而為判決。
二、查，被告前為「上大營造事業股份有限公司」（下稱上大公
    司），嗣後與「華升上大建設股份有限公司」合併，更名為
    「華升上大營造事業股份有限公司」，並由該公司概括承受
    「上大營造事業股份有限公司」一切權利義務等情，此有卷
    附公司變更登記表為證（見本院卷第79至80頁），並為被告
    所自陳（見本院卷第84 頁），故原告以合併後之「華升上
    大營造事業股份有限公司」為對造，自屬有據，合先陳明。
三、原告主張：伊等分別為附表所示門牌建物之所有權人，而上
    大公司於緊鄰伊等建物所屬惠安大樓旁，興建「世貿PARTY
    大樓」（即86建字第357號建照工程），因施工不當造成該
    大樓傾斜及樓層損壞（下稱系爭損鄰事件），經台北市政府
    工務局於民國91年9月23日召開損鄰協調會議（下稱系爭協
    調會議），上大公司同意依鑑定金額加計2成向受損戶進行
    賠償，若自行修復部分，則同意以相同坪數、同一縱立面、
    不同樓層鑑定過之最高鑑定金額作為賠償依據。惟上大公司
    嗣後卻違反上列協調會議不予賠償，爰依上列協調會議紀錄
    之法律關係，提起本訴等情。並於本院聲明：(一)被告應給付
    原告甲○○新台幣（下同）573656元、原告丁○○391601元
    、原告丙○○260520元（計算式詳如附表註腳所示），及各
    加計自起訴狀繕本送達被告翌日之法定遲延利息（原告原起
    訴被告給付金額依序各為573656元、791601元、336520元，
    嗣於本院審理中，減縮金額如上，並追加法定遲延利息請求
    ，見本院卷第91頁正、反面，核與民事訴訟法第255條第1項
    第3款規定相符）。(二)願供擔保請准宣告假執行。
四、被告則以：系爭協調會議僅為建議性質，兩造並無達成賠償
    協議，且原告亦未證明其等損害額為若干，故原告提起本訴
    ，顯屬無據等語，資為抗辯。並於本院聲明：(一)原告之訴及
    假執行聲請均駁回。(二)如受不利之判決，願供擔保請准宣告
    免為假執行。
五、查，甲○○、丁○○、丙○○分別為附表所示門牌建物之所
    有權人，而上大公司於緊鄰其等建物所屬惠安大樓旁，興建
    「世貿PARTY大樓」（即86建字第357號建照工程），因系爭
    損鄰事件經台北市政府工務局於91年9月23日召開系爭損鄰
    協調會議等情，有卷附台北市工務局91年9月26日北市工建
    字第09154234800號函檢附系爭協調會議紀錄、切結書、建
    物登記謄本可參（見本院卷第7至9頁、第18至23頁），並為
    兩造所不爭執，堪信為真。
六、本件應審究者為(一)兩造是否已於系爭協調會議達成協議？(二)
    若有，則原告所得請求賠償損害金額各若干？茲分別論述如
    下：
(一)、兩造是否已於系爭協調會議達成協議？
  1.被告抗辯：甲○○、丁○○並未親自出席該協調會議，故兩
    造並未達成協議云云。經查，系爭協調會議之受損戶代表之
    一，胡台松為丁○○配偶胡台明之兄，而王文富為甲○○之
    配偶乙情，有卷附戶籍謄本可參（見本院卷第319至320 頁
    ），且觀諸系爭協調會議紀錄既記載其等為「受損戶代表」
    （見本院卷第8頁之會議記錄），則胡台松、王文富自係分
    別受丁○○、甲○○之委任，代理其等出席系爭協調會議至
    明。是被告抗辯：甲○○、丁○○並未親自出席該協調會議
    ，故兩造並未達成協議云云，即無可取。
  2.再依據系爭協調會議紀錄記載：「會議結論：．．．二上大
    營造公司同意依鑑定金額加兩成向受損戶進行賠償（即保險
    公司同意依鑑定金額理賠以外再由上大營造公司負擔鑑定金
    額兩成賠償，總賠償金額為鑑定金額1.2倍），另若後續台
    灣省土地技師公會及台北市結構技師公會與住戶及上大營造
    公司共同認定需補充鑑定結果超過保險公司最高理賠責任（
    新台幣兩千萬元整）部分，由上大營造具結負責賠償（切結
    書如後附）。三本案自行修復部分原則上仍以相同坪數、同
    一縱立面、不同樓層鑑定過之最高鑑定金額作為賠償依據，
    若各別戶仍有意見，再個別與建商協調。．．．」以觀（見
    本院卷第8頁），可知系爭協調會議針對該惠安大樓受損戶
    之賠償金額及標準業已達成協議至明。
  3.且，參諸上大公司91年11月26日（）上大工字第0137號函
    覆該大樓管理委員會稱：「說明：．．．二依台北市工務局
    91.9.25.北市工建字第09154218800號書函說明三，確認無
    危害安全之虞後辦理理賠，．．．(二)賠償金額以公會所提鑑
    定報告書內，標的物修復費用為準另加二成，．．．(三)自行
    修復未列入修復費用住戶比照說明二及參照台北市工務局
    91.9.23.協調會紀錄會議（指系爭協調會議）結論三，以各
    住戶房屋所有權狀面積會算後支付。．．．」（見本院卷第
    10至11頁），若系爭協調會議未達成賠償金額及標準協議，
    則上大公司怎會於上列函覆委員會中，明白表示該大樓受損
    戶賠償金額及標準，依系爭協調會議所達成之結論辦理之可
    能？足證，上大公司於系爭協調會議中業已就損害賠償金額
    及標準，與系爭惠安大樓受損戶間達成協議已明。
  4.雖被告提出92年10月8日上大公司與自行修繕受損戶間之協
    調會議記錄，固記載甲○○、丁○○、丙○○就協調結果未
    達成共識為由（見本院卷第138至140頁），抗辯兩造間並未
    達成賠償協議云云。然該協調會議中，甲○○、丁○○、丙○○僅係就營業損失、及租金部分亦一併請求上大公司補償
    ，並非就房屋受損金額及標準加以爭執，此觀該協調會議紀
    錄(二)自行修繕受損戶意見第2點所示自明（見本院卷第139頁
    ）。故被告執此92年10月8日之協調會議紀錄，抗辯兩造於
    系爭協調會議未成達自行修繕受損戶之賠償金額及標準云云
    ，自無足採。
  5.準此可知，上大公司於系爭協調會議中，既與系爭惠安大樓
    受損戶間，就賠償金額及標準達成協議，則兩造間自應受該
    協議拘束甚明。故被告抗辯：兩造於系爭協調會議並未達成
    協議云云，顯無可取。
(二)、原告所得請求賠償損害金額各若干？
    查，參照系爭協調會議協議第三點：「本案自行修復部分原
    則上仍以相同坪數、同一縱立面、不同樓層鑑定過之最高鑑
    定金額作為賠償依據」，準此，依台灣省土木技師公會鑑定
    報告書內，系爭大樓標的物修復費用表中，同一縱立面、不
    同樓層鑑定過之最高鑑定金額住戶，與甲○○、丁○○、丙○○建物面積會算（見本院卷第12至16頁、第18至30頁之建
    物登記謄本），被告自應賠償甲○○、丁○○、丙○○各
    573656元、391601元、260520元（計算式詳如附表註腳所示
    ）。
七、依上說明，甲○○、丁○○、丙○○依系爭協調會議協議，
    訴請被告應給付其等各573656元、391601元、260520元，及
    各加計自起訴狀繕本送達被告翌日（即93 年3月23日，見本
    院卷第69頁）起算之法定遲延利息，為有理由，應予准許。
八、兩造陳明願供擔保請為宣告假執行或免為假執行，經核均與
    規定相符，爰分別酌定相當之擔保金額予以宣告。
九、本件事證已臻明確，兩造其餘攻擊或防禦方法，經本院審酌
    後，認均與本件之結論無涉，茲不再一一論述，併予敘明。
十、據上論結，本件原告之訴為有理由，依民事訴訟法第385條
    第1項前段、第78條、第390條第2項、第392條第2項，判決
    如主文。
中　　華　　民　　國　　94　　年　　8 　　月　　29　　日
                  民事第一庭    法　官　楊絮雲
以上正本係照原本作成
如對本判決上訴，須於判決送達後20日內向本院提出上訴狀
中　　華　　民　　國　　94　　年　　8 　　月　　29　　日
                    　　　　　　書記官　高秋芬
